【裁判字號】    89,上易,349
【裁判日期】    890725
【裁判案由】    侵權行為損害賠償
【裁判全文】
臺灣高等法院民事判決  八十九年度上易字第三四九號
      上  訴  人    甲○○
      上  訴  人    乙○○
右當事人間請求侵權行為損害賠償事件，兩造對於中華民國臺灣士林地方法院八十八
年度訴字第一四九一號第一審判決各自提起上訴，本院判決如左：
    主      文
原判決關於命乙○○給付超過新台幣壹拾貳萬元本息部分，及該部分假執行之宣告，
暨訴訟費用之裁判，均廢棄。
右廢棄部分，甲○○在第一審之訴及假執行之聲請均駁回。
甲○○之上訴駁回。
第一、二審訴訟費用除確定部分外，由甲○○負擔七分之六，餘由乙○○負擔。
    事      實
甲、上訴人即被上訴人甲○○(下稱甲○○)方面：
一、聲明：
(一)、上訴部分：
１、原判決關於左列第二項之訴部分廢棄。
２、乙○○應再給付甲○○新台幣  (下同)七十萬元，及自民國八十八年十二月十七
    日起至清償日止，按年息百分之五計算之利息。
３、右廢棄部分及第二審訴訟費用由乙○○負擔。
(二)、答辯部分：
１、對造之上訴駁回。
２、訴訟費用由對造負擔。
二、陳述：除與原判決記載相同者予以援用外，補稱略以：伊與前妻陳慧春係八十八
    年十二月二十二日離婚，在離婚之前，乙○○明知伊與陳慧春有婚姻關係存在，
    仍與陳慧春相姦，致伊精神遭受很大痛苦，與乙○○談和解時，乙○○答應賠償
    七十萬元，並約定先付十二萬元，但事後並未付款，故而請求乙○○賠償精神慰
    撫金一百萬元。
三、證據：援用原審立證方法。
乙、被上訴人即上訴人乙○○(下稱乙○○)方面：
一、聲明：
(一)、上訴部分：
１、原判決關於命乙○○給付甲○○超過十二萬元本息部分，及該部分假執行之宣告
    ，暨訴訟費用之裁判，均廢棄。
２、右廢棄部分，甲○○在第一審之訴及假執行之聲請均駁回。
３、右廢棄部分及第二審訴訟費用由甲○○負擔。
(二)、答辯部分：
１、對造之上訴駁回。
２、訴訟費用由對造負擔。
二、陳述：除與原判決記載相同者予以援用外，補稱略以：伊與甲○○談和解，金額
    係十二萬元，非七十萬元。
三、證據：除援用原審立證方法外，並聲請訊問證人秦秀琴。
    理      由
一、本件甲○○主張：乙○○與伊之配偶陳慧春有相姦行為，乙○○曾答應賠償伊七
    十萬元，並約定先付十二萬元，但事後並未付款，致伊精神痛苦不堪，應賠償伊
    精神慰撫金一百萬元，求為命乙○○如數給付本息之判決 (原審判命乙○○給付
    甲○○三十萬元本息，而駁回甲○○其餘請求，甲○○就其敗訴部分上訴，乙○
    ○則僅就給付超過十二萬元本息部分上訴)。
二、乙○○則以：伊與甲○○之配偶陳慧春固有相姦行為，惟已與甲○○達成和解，
    甲○○同意伊賠償十二萬元，是以甲○○請求伊賠償一百萬元，實無理由等語置
    辯。
三、查甲○○主張渠與配偶陳慧春婚姻關係存續中，乙○○與陳慧春相姦長達半年近
    二十次之等情，為乙○○所是認，且有臺灣桃園地方法院檢察署八十八年度偵字
    第四七七四號、八十七年度偵字第一八九六四號、八十八年度偵字第六四二七號
    、八十七年度偵字第九六０二號不起訴處分書、臺灣高等法院檢察署八十八年度
    議字第五五四號處分書附卷可稽，自堪信為真正。惟乙○○辯稱伊已與甲○○達
    成和解，甲○○同意伊賠償十二萬元，自不得另請求伊賠償等語。則兩造間是否
    已就本件侵權行為損害賠償達成和解，即為本件應予審究之重點。
四、經查證人秦秀琴於本院審理時證稱：「八十七年六月二十二日晚上七點多，乙○
    ○和他太太到甲○○家裡去談通姦和解的事情，我也在場，甲○○起初要求賠償
    七十萬元，乙○○說無法負擔，甲○○減為三十五萬元，陳先生還是說無法負擔
    ，最後的結果是達成十二萬元和解的共識，由乙○○當場簽發一張十二萬元的本
    票給甲○○，約定三天內付款，雙方並沒有簽和解書。」等語 (見本院卷第二一
    頁)。且台灣桃園地方法院檢察署八十七年度偵字第一八九六四號、八十八年度
    偵字第六四二七號不起訴處分書亦載明：「．．．告訴人甲○○關於被告乙○○
    涉嫌相姦之告訴權，既於八十七年六月二十二日雙方達成十二萬元和解而不再追
    究之協議時已喪失，縱事後被告乙○○有未履行給付本票票款義務情事，亦僅屬
    被告乙○○不履行和解契約及票據債務之民事糾紛．．．」等情，有該不起訴處
    分書可憑 (見原審卷第一五頁)。足見乙○○確曾於八十七年六月二十二日在甲
    ○○住處，就渠與甲○○配偶陳慧春相姦賠償事，達成和解，應允賠償甲○○十
    二萬元。甲○○主張乙○○與伊之配偶陳慧春相姦後，曾答應賠償伊七十萬元，
    並約定先付十二萬元云云，即非可採。又乙○○應允賠償之十二萬元，雖未載明
    為精神慰撫金，惟甲○○既因乙○○與渠配偶陳慧春相姦，而與乙○○達成和解
    ，揆諸經驗法則，其向乙○○要求之賠償，自是包含精神慰撫金在內之一切損害
    ，要無疑義。是以甲○○於和解時除乙○○應允賠償之十二萬元外，另請求乙○
    ○賠償精神慰撫金八十八萬元，即屬無據。
五、綜上所述，甲○○依侵權行為損害賠償之法律關係，請求乙○○給付超過十二萬
    元本息部分，即非正當，不應准許。是以原判決命乙○○給付超過十二萬元本息
    部分，即有未洽，乙○○上訴意旨指摘原判決此部分不當，求予廢棄改判，為有
    理由，應由本院將原判決此部分廢棄改判；至於甲○○上訴意旨指摘原判決不當
    ，求予廢棄改判增加給付，則為無理由，應駁回其上訴。又本件事證已臻明確，
    兩造其餘攻擊、防禦方法經審酌後，認與判決結果不生影響，爰無逐一論述之必
    要。
據上論結，本件乙○○上訴為有理由，甲○○上訴為無理由，依民事訴訟法第四百五
十條、第四百四十九條第一項、第七十九條但書，判決如主文。
中      華      民      國    八十九    年      七      月    二十五    日
                                 民事第八庭
                                     審判長法  官  鄭  三  源
                                           法  官  郭  松  濤
                                           法  官  黃  豐  澤
右正本係照原本作成。
不得上訴。
中      華      民      國    八十九    年      七      月    二十七    日
                                           書記官  廖  麗  蓮


司法院資訊處製作；財團法人民間司法改革基金會備份。
